【裁判字號】    88,上訴,4558
【裁判日期】    890425
【裁判案由】    偽造文書等
【裁判全文】
臺灣高等法院刑事判決                          八十八年度上訴字第四五五八號
    上  訴  人  甲○○
    即  被  告
右上訴人因侵占等案件，不服臺灣新竹地方法院八十七年度易字第六一七號，中華民
國八十八年十一月九日第一審判決 (起訴案號：臺灣新竹地方法院檢察署八十六年度
偵字第一０一一一號)，提起上訴，本院判決如左：
    主  文
上訴駁回。
    事實及理由
一、本案經本院審理結果，認第一審以上訴人即被告甲○○牽連犯刑法第二百十六條
    、第二百十條、第三百三十六條第二項之罪，判處有期徒刑七月，並宣告緩刑二
    年，認事用法及量刑均無不當，應予維持；除原判決關於認定被告所侵占者係支
    票一張部分，應更正為本票一張，並補充記載該本票之到期日為八十五年八月三
    十一日、受款人為平陽工業有限公司，及原判決適用刑法「第七十四條第一項第
    一款」部分之記載應更正為「第七十四條第一款」，另補充記載被告盜用平陽公
    司印章部分亦為偽造文書（背書）之部分行為，不另論罪外，並引用第一審判決
    書記載之事實、證據及理由（如附件）。
二、被告上訴意旨仍矢口否認有前開犯行，辯稱該本票係證人即告訴人平陽公司負責
    人溫增隆之妻乙○○交付做為薪資，及乙○○指稱其上班至八十五年七月二十日
    ，而該本票之發票日亦為八十五年七月二十日，故不可能於該日以前寄達平陽公
    司等語，並聲請傳喚東亞公司會計小姐陽周小玉為證；惟查：（一）本院經囑託
    法務部調查局對被告及證人乙○○實施測謊鑑定，經該局以控制問題法鑑定結果
    ，認「一、乙○○稱：(一)繫案支票（本票之誤，下同）非其給付甲○○；(二)
    繫案支票不是給付薪水用途。經測試無情緒波動反應，應未說謊。二、甲○○稱
    ：(一)繫案支票係給付其薪水用；(二)乙○○曾交付其繫案支票。經測試呈情緒
    波動反應，應係說謊。」，有法務部調查局八十九年三月十三日（八九）陸（三
    ）字第八九０一一三七五號鑑定通知書在卷可憑；又測謊鑑定，係依一般人在說
    謊時，會產生遲疑、緊張、恐懼、不安等心理波動現象，以科學方法，由鑑定人
    利用測謊儀器，將受測者之上述情緒波動反應情形加以紀錄，用以分析判斷受測
    者之供述是否違反其內心之真意而屬虛偽不實。故實施測謊鑑定，倘鑑定人員具
    備專業之知識技能，復基於保障緘默權而事先獲得受測之被告同意或相關證人未
    為拒郤接受之表示，所使用之測謊儀器及其測試之問題與方法又具專業可靠性時
    ，該測謊結果，如被告就有利之供述，經鑑定人分析判斷有不實之情緒波動反應
    ，依證據補強性法則，雖該測謊結果，不得作為有罪判決之唯一證據，但非毫無
    證據能力，仍得與其他證據資料互為佐證，而採為裁判之基礎。而證人不利於被
    告之供述，經鑑定結果，苟無任何虛偽供述之情緒波動反應，此鑑定結果與該證
    人不利於被告之證述相互利用，如可使證人之證言獲得確信，即非不可以該證言
    為不利於被告之認定（參見最高法院八十八年台上字第六三八五號判決）；故上
    開測謊鑑定結果，足以資為證人彭邱娥之證言確與事實相符，而被告之辯解則不
    足採信之佐證；（二）次查平陽公司係於八十五年八月五日向臺灣省合作金庫大
    安支庫辦理票據掛失止付手續，掛失止付時填載之票據遺失日期係八十五年七月
    二十九日，其後旋於同年八月八日向臺灣台北地方法院聲請為公示催告，有臺灣
    省合作金庫大安支庫八十九年二月二十四日合金安存字第二二四號函所附之票據
    掛失止付通知書、民事公示催告聲請狀等影本在卷可稽；按證人謝羅美珠、黃素
    娥、彭邱娥於偵查及原審中，已一致供稱乙○○係於八十五年七月二十八日在湖
    口郵局前向被告查詢本票下落，被告答稱放在辦公桌上等語綦詳，故平陽公司於
    辦理掛失止付時記載該本票於八十五年七月二十九日遺失，顯係因彭邱娥向被告
    詢問後於翌日仍未找到該本票，故而即以該日為遺失日期所致，況且平陽公司既
    已辦理掛失止付手續並向法院聲請公示催告，衡諸常情，縱然事後尋獲該本票，
    亦應無再將之交付被告之可能；（三）被告雖另辯稱該本票之發票日為八十五年
    七月二十日，不可能在二十日以前寄達平陽公司等語，然而我國民間社會習慣，
    在票據所載發票日前即預先完成發票行為之情形比比皆是，且前開本票之到期日
    為八十五年八月三十一日，在到期日前執票人無從為付款提示，故而東亞公司在
    票載發票日前即已簽發該本票並寄交平陽公司即非無可能；又證人彭邱娥已證稱
    該本票應該於八十五年七月十九日收到，其於同月二十三日以電話向亞東公司查
    詢，亞東公司說已寄出，又向郵局查詢，郵局人員說是被告以公司章簽收等語在
    卷（原審卷第一八０頁），而被告又陳稱其實際工作至八月八日，僅七月二十日
    以後未再打卡等情，則依被告所稱其於七月二十日以後應仍有前往平陽公司，故
    該本票即使係七月二十日寄出，仍有為被告收受再予侵佔之可能，職是之故，該
    本票即使係東亞公司於七月二十日寄出，亦不足資為有利於被告之論據，從而被
    告聲請傳喚東亞公司會計楊周小玉作證乙節，本院認亦無傳證之必要；綜上所述
    ，被告以前揭情詞提起上訴，否認犯罪，為無理由，應予駁回。
據上論斷，應依刑事訴訟法第三百七十三條、第三百六十八條，判決如主文。
本案經檢察官吳國南到庭執行職務。
中    華    民    國    八十九    年        四      月      二十五      日
                              臺灣高等法院刑事第二十三庭
                                  審判長法  官  劉  靜  嫻
                                        法  官  林  勤  綱
                                        法  官  宋      祺
右正本證明與原本無異。
如不服本判決應於收受送達後十日內向本院提出上訴書狀，其未敘述上訴之理由者並
得於提起上訴後十日內向本院補提理由書（均須按他造當事人之人數附繕本）。
                                        書記官  郭  淑  卿
中    華    民    國    八十九    年       四       月      二十六      日
附錄：本案論罪科刑法條全文
刑法第二百十六條
行使第二百十條至第二百十五條之文書者，依偽造、變造文書或登載不實事項或使登
載不實事項之規定處斷。
刑法第二百十條
偽造、變造私文書，足以生損害於公眾或他人者，處五年以下有期徒刑。
刑法第三百三十六條第二項
對於業務上所持有之物，犯前條第一項之罪者，處六月以上五年以下有期徒刑，得併
科三千元以下罰金。


司法院資訊處製作；財團法人民間司法改革基金會備份。
